臺灣雲林地方法院刑事判決　　　　　　 94年度簡上字第102號
上　訴　人　臺灣雲林地方法院檢察署檢察官
被　　　告　辛○○
上列上訴人因被告贓物案件，不服本院虎尾簡易庭94年度虎簡字
第241 號中華民國94年6 月10日第1 審判決（聲請案號：94年度
偵字第1114號），提起上訴，及移送併辦（94年度偵字第1783號
、第2542號），經檢察官當庭擴張犯罪事實，本院管轄之第2 審
合議庭判決如下：
    主  文
原判決撤銷。
辛○○以故買贓物為常業，處有期徒刑柒月，緩刑貳年。
    理  由
壹、構成犯罪事實：
    辛○○平日在其位於雲林縣莿桐鄉○○路175 巷15弄37號之
    住處，以經營鑰匙店為業，然因鑰匙店之收入不敷日常生活
    使用，明知劉容成、鐘瑞邦（以上2 人業經本院另案判決）
    、王天華及林金陣（以上2 人均由檢察官另案偵辦）所持有
    如附表1 、2 、3 所示之物品均係他人所失竊，屬來路不明
    之贓物，竟仍基於以故買贓物為常業之犯意，先後於如附表
    1 、2 、3 所示之時間，在上址鑰匙店內，以如附表1 、2
    、3 所示之價格，予以故買，再伺機轉售與不知情之不特定
    第3 人牟利，而將該轉售之所得賴以維生，並以此為常業。
    嗣(一)於民國94年1 月25日下午2 時許，因劉容成另涉竊盜案
    件遭通緝，在雲林縣虎尾鎮頂湳40- 26號A22 室，為警捕獲
    後，供稱其所竊得之物均係賣予辛○○，而為警於94年2 月
    5 日上午11時10分許，持本院核發之搜索票至辛○○上址住
    處搜索，當場查獲丙○○所失竊之電視機1 臺及電視機盒1
    個後，再由辛○○帶同警員另至雲林縣莿桐鄉○○路123 號
    「紅螞蟻檳榔攤」後方騎樓處，當場扣得辛○○於93年11月
    底某日，向劉容成買受之戊○○所失竊之黑膽石1 顆（辛○○此部分贓物犯行，為其前案確定判決效力所及，業經檢察
    官當庭減縮），始悉上情；(二)於94年4 月3 日下午4 時許，
    適己○○在辛○○上址鑰匙店內，發現其所失竊之背負式高
    壓噴霧器後報警，方為警查悉上情。
貳、認定犯罪事實所憑之證據及理由：
    一附表1部分：
      (一)證人劉容成之警詢筆錄（雲警刑二字第0940002109號卷
        第1 至7 頁、雲警刑二字第0940001906號卷第至14頁）
        。
      (二)告訴人庚○○於警詢時之指訴（雲警刑二字第09400021
        09號卷第10至11頁）。
      (三)告訴人丙○○於警詢時之指訴（雲警刑二字第09400021
        09號卷第12至16頁）。
      (四)贓物認領保管單2 紙（雲警刑二字第0940002109號卷第
        17至18頁）。
      (五)照片4 張（雲警刑二字第0940002109號卷第19至21頁）
        。
      (六)證人劉容成於偵查中之證述（94年度偵字第783 號卷第
        35至37頁）。
      (七)偵辦經過報告書1 紙（94年度偵字第783 號卷第27頁）
        。
      (八)本院93年度易字第372 號被告劉容成竊盜案件刑事判決
        （本院卷第46頁至第48頁）。
      (九)被告於本院審理中之自白，且與上開證據互核相符。
    二附表2部分：
      (一)偵辦經過報告書1 紙（94年度偵字第783 號卷第27頁）
        。
      (二)照片11張（94年度偵字第783 號卷第28至33頁）。
      (三)證人鐘瑞邦於偵查中之證述（94年度偵字第783 號卷第
        41至42頁）。
      (四)本院94年度易字第247 號被告鐘瑞邦竊盜案件刑事判決
        （本院卷第49頁至第52頁）。
      (五)被告於本院審理中之自白，且與上開證據互核相符。
    三附表3部分：
      (一)被害人己○○於警詢時之指述（斗六警刑字第09400037
        87號卷第1 頁）。
      (二)贓物認領保管單1 紙（斗六警刑字第0940003787號卷第
        6 頁）。
      (三)照片5 張（斗六警刑字第0940003787號卷第6 頁背面至
        第7 頁）。
      (四)證人己○○於偵查中之證述（94年度偵字第1845號卷第
        20至22頁）。
      (五)被告於本院審理中之自白，且與上開證據互核相符。
參、論罪科刑之理由：
    一按刑法上所謂常業犯，係指反覆以同種類行為為目的之社
      會活動之職業性犯罪而言，至於犯罪所得之多寡，是否恃
      此犯罪為唯一之謀生職業，則非所問，縱令兼有其他職業
      ，仍無礙於該常業犯罪之成立。本件被告坦承因為有3 、
      4 個小孩要養，所開之印刷鑰匙店是在巷子裡面，生意不
      好，方故買贓物，再伺機變賣，足見被告確有恃此為其經
      濟來源之一而以此為生，以之為常業之犯意。是核被告辛○○所為，均係犯刑法第350 條之以犯第349 條第2 項之
      故買贓物為常業罪。檢察官認被告所為如附表1 編號4 號
      及5 號所示之犯行，係犯刑法第349 條第2 項之故買贓物
      罪，尚有未洽，惟其基本事實同一，本院自應予審理，並
      變更其起訴法條。
    二審酌被告素行並非不良，年輕力壯，且自營鑰匙店，工作
      正常，不思努力奮發向上，以正途謀取生活所需，卻一再
      故買贓物，危害社會治安，增加失竊者追贓之困難，然其
      所為故買贓物行為次數雖多，但念其財物價值並非鉅，所
      用手段亦非惡劣，及犯後尚能坦白承認，態度尚佳等一切
      情狀，量處如主文第2 項所示之刑。
    三被告雖曾於80年間因違反麻醉藥品管理條例案件，經判處
      ，有期徒刑7 月，緩刑4 年確定，然該緩刑期滿，緩刑之
      宣告並未經撤銷，則該刑之宣告失其效力，有臺灣高等法
      院被告前案紀錄表1 紙在卷可參，足見被告之素行並非不
      佳；其僅因一時貪圖近利，而致罹律法，且已依公訴檢察
      官之要求，捐款新臺幣（下同）110,000 元於指定之雲林
      縣國民中小學生紓困助學金，有郵政跨行匯款申請書附卷
      可憑，足見其確有悔意，經此偵、審程序之教訓，當知所
      警惕，信無再犯之虞，本院以為所宣告之刑以暫不執行為
      適當，併予宣告緩刑2 年，以啟自新。
    四又如附表1 編號1 號至3 號、附表2 及附表3 所示之犯行
      ，檢察官於聲請簡易判決處刑書雖未敘及，但業經檢察官
      移送併案審理，且經公訴檢察官當庭擴張犯罪事實，而本
      院認有常業犯之包括一罪關係，自為起訴效力所及，本院
      自應併予審究。至檢察官原移送併辦意旨書附表1 編號1
      所示之犯行，業經公訴檢察官當庭減縮，自不在本院審理
      範圍內，應由檢察官另行處理，併此敘明。
肆、撤銷改判之理由：
    一原審就檢察官移送併辦部分即如附表1 編號1 號至3 號、
      附表2 及附表3 所示之常業故買贓物犯行未及審理，尚有
      未洽，檢察官上訴意旨指摘原審判決不當，為有理由。
    二按刑法上之寄藏贓物，係指受寄他人之贓物，為之隱藏而
      言（最高法院51年臺上字第87號判例參照），從而，所謂
      寄藏，應兼指受寄或藏匿而言。本件被告係以故買贓物為
      常業，已如前所述，且另案被告劉容成於警詢時亦供稱所
      竊取之被害人丙○○之電視機等，係以3,000 元之價格，
      出售予被告等情，是被告所為，確已合於刑法上故買贓物
      之構成要件，而非僅止於寄藏，原審認定被告所為如附表
      1 編號4 號及5 號所示之犯行係犯寄藏贓物罪，認事用法
      已有違誤。
    三綜上，原審判決既有上開違誤及不當，自應由本院予以撤
      銷，並自為判決。
伍、適用之法律：
    一刑事訴訟法第455 條之1 第1 項、第3 項、第369 條第1
      項前段、第364 條、第299 條第1 項前段、第300 條。
    二刑法第350條、第349條第2項、第74條第1款。
    三罰金罰鍰提高標準條例第1條前段。
本案經檢察官林禎瑩到庭執行職務。
中　　華　　民　　國　　94　　年　　12　　月　　9 　　日
                  刑事第三庭    審判長  法　官  劉國賓
                                        法　官  廖國勝
                                        法　官  廖淑華
以上正本證明與原本無異。
不得上訴。
                                        書記官  張菀純
中　　華　　民　　國　　94　　年　　12　　月　　9 　　日
附錄法條：刑法第349條、第350條
中華民國刑法第349條
收受贓物者，處 3 年以下有期徒刑、拘役或 500 元以下罰金。
搬運、寄藏、故買贓物或為牙保者，處 5 年以下有期徒刑、拘役
或科或併科 1 千元以下罰金。
因贓物變得之財物，以贓物論。
中華民國刑法第350條
(常業贓物罪)
以犯前條之罪為常業者，處 6 月以上 5 年以下有期徒刑，得併
科 3 千元以下罰金。
附表1（被告向劉容成故買之贓物）：
┌──┬────┬──────┬───────┬─────┬────┐
│編號│故買時間│物品　　　  │失竊時間及被害│ 失竊地點 │故買之價│
│　　│　　　  │　　　　　　│人　　        │　　　　　│格      │
├──┼────┼──────┼───────┼─────┼────┤
│1　 │93年12月│空氣壓縮機、│93年12月12日│雲林縣虎尾│4,000 元│
│　　│12日後1 │電焊機、電動│  凌晨某時。  │鎮惠來里3 │　      │
│　　│、2日   │切斷機、電鑽│丁○○      │之10號「昶│　　　　│
│　　│　　　  │、圓鋸機及CD│　　　　      │大衛浴有限│　　　　│
│　　│　　　　│收錄音機各1 │　            │公司」　  │　　　　│
│　　│　　　　│臺          │　　　　　　　│　        │　　　　│
│    │　　　　│            │              │          │        │
├──┼────┼──────┼───────┼─────┼────┤
│2   │93年12月│電視機、鋁梯│93年12月中旬│雲林縣斗六│7,000 元│
│　  │中旬    │各1 部、金屬│  某日。      │市仁義里大│　      │
│　　│　　    │鐵門框2 組及│甲○○      │潭段社口小│　　　　│
│　　│　      │落地窗紗門4 │　　　　　    │段農田之農│　　　　│
│　　│　　　　│片          │　            │舍倉庫內  │　　　　│
│    │　　　　│            │              │          │        │
├──┼────┼──────┼───────┼─────┼────┤
│3　 │94年1 月│電視機、電腦│94年1 月9 日│雲林縣元長│4,500 元│
│　　│9 日後1 │、VCD 、電子│  凌晨某時。  │鄉子茂村三│　      │
│　　│、2日   │琴及CD各1 臺│元長鄉○○○○○路39之1 │　      │
│　　│　　　　│　          │  所　　      │號        │　      │
│    │　      │            │              │          │        │
├──┼────┼──────┼───────┼─────┼────┤
│4　 │94年1月 │高爾夫球桿1 │94年1 月上旬│雲林縣虎尾│3,000 元│
│　　│上旬某日│支、立鏡1 面│  某日。      │鎮頂湳294 │　      │
│　　│　      │及手電筒1 個│庚○○      │號2室     │　　　　│
│    │　      │            │              │          │        │
├──┼────┼──────┼───────┼─────┼────┤
│5　 │94年1月 │電視機1 臺及│94年1 月上旬│雲林縣虎尾│3,000 元│
│　　│上旬某日│電視機盒1個 │  某日。      │鎮頂湳294 │　      │
│　　│　      │（併案意旨書│丙○○      │號3室     │　　　　│
│    │　      │誤載為電視機│              │          │        │
│    │        │2臺）　     │              │          │        │
└──┴────┴──────┴───────┴─────┴────┘
附表2（被告向鐘瑞邦故買之贓物）：
┌──┬────┬────┬───────┬─────┬────┐
│編號│故買時間│物品　　│失竊時間及被害│ 失竊地點 │故買之價│
│　　│　　　  │　　　　│人　          │　　　　　│格      │
├──┼────┼────┼───────┼─────┼────┤
│1　 │94年1 月│電腦10臺│93年11月1 日│雲林縣斗六│每臺    │
│　　│18日或19│　　　　│  凌晨某時起至│市斗六後火│3,000元 │
│　　│日      │　　　　│  94年1 月18日│車站附近之│　　    │
│　　│　　　　│　　　　│  晚上某時止。│公司、補習│　      │
│　　│　　　　│　　　　│乙○○等人  │班　　　　│　　　　│
├──┼────┼────┼───────┼─────┼────┤
│2　 │94年2月2│電腦10臺│94年1 月20日│同上　　　│同上    │
│　　│日      │　　　　│  起至同年2 月│　　　　　│　　　  │
│　　│　　　  │　　　　│  1 日晚上某時│　　　　　│　　　　│
│　　│　      │　　　　│  止。        │　　　　　│　　　　│
│　　│　　　　│　　　　│徐淑卿等人  │　　　　　│　　　　│
└──┴────┴────┴───────┴─────┴────┘
附表3（被告向王天華、林金陣故買之贓物）：
┌────┬──────┬────┬─────┬────┐
│故買時間│物品　　　  │失竊時間│失竊地點  │故買之價│
│　　　  │　　　　　　│及被害人│　　　　　│格      │
├────┼──────┼────┼─────┼────┤
│94年4 月│背負式高壓噴│94年4 │雲林縣莿桐│6,500元 │
│1 日至4 │霧器1部　　 │  月1 日│鄉興中村地│　　　  │
│月3日間 │　　　　　　│  下午2 │號樹仔腳段│　　　　│
│之某時  │　　　　　　│  時3 分│1930號田尾│　　　　│
│　　　  │　　　　　　│  許。  │　　　    │　　　　│
│　      │            │己○○│          │        │
└────┴──────┴────┴─────┴────┘
